【裁判字號】    97,訴,604
【裁判日期】    970624
【裁判案由】    違反毒品危害防制條例
【裁判全文】
臺灣屏東地方法院刑事判決               97年度訴字第604號
公  訴  人  臺灣屏東地方法院檢察署檢察官
被      告  甲○○
                    （另案執行）
上列被告因違反毒品危害防制條例案件，經檢察官提起公訴（97
年度毒偵字第613 號），本院裁定改依簡式審判程序審理，判決
如下：
    主  文
甲○○施用第一級毒品，累犯，處有期徒刑壹年肆月。扣案之第
一級毒品海洛因捌包（合計淨重零點伍柒公克，空包裝總重貳點
零柒公克）沒收銷燬之。
    事  實
一、甲○○前於民國90年間因施用毒品案件，經本院以90年度毒
    聲字第1316號裁定送觀察、勒戒，因認有繼續施用毒品傾向
    ，再經本院以90年度毒聲字第1492號裁定送強制戒治，嗣於
    戒治期間經評估認無繼續戒治必要，於91年1 月15 日 經本
    院以91年度毒聲字第38號裁定准予停止戒治，再經本院以91
    年度毒聲字第319 號裁定撤銷停止戒治，再送入屏東戒治所
    續行強制戒治，於92年1 月1 日強制戒治期滿，並由臺灣屏
    東地方法院檢察署檢察官於92年2 月12日以92年度戒毒偵字
    第20號案件不起訴處分確定。甲○○又於(1)92年間因施用毒
    品案件，經本院以92年度訴字第738 號判決判處應執行有期
    徒刑1 年5 月確定；(2)再於93年間因施用毒品案件，經本院
    以93年度訴字第310 號判決判施用第一級毒品罪處有期徒刑
    8 月，施用第二級毒品罪處有期徒刑5 月，嗣經上訴臺灣高
    等法院高雄分院以93年度上訴字第772 號判決撤銷施用第一
    級毒品及定執行刑部分，改判施用第一級毒品罪處有期徒刑
    10月確定，上開2 罪另經同院以93年度聲字第415 號裁定定
    應執行有期徒刑1 年2 月確定；上揭(1)、(2)案接續執行，甫
    於95年9 月22日縮刑期滿執行完畢出監。
二、詎甲○○仍不思悔悟，明知海洛因業經公告列為毒品危害防
    制條例第2 條第2 項之第一級毒品，不得非法持有、施用，
    仍基於施用第一級毒品海洛因之犯意，於97年3 月25日下午
    6 時許，在其位於屏東縣竹田鄉○○路105 號居所內，以將
    海洛因摻水置入針筒內，注射於身體之方式，施用海洛因1
    次。嗣於同年月26日中午12時許，在屏東縣竹田鄉○○路72
    號工寮空地前，因與鄭安鐘2 人共同行竊完畢（另案偵辦）
    正欲離開之際，因行跡可疑為警盤查，由警員對甲○○逕行
    搜索時，在甲○○身上當場查獲海洛因8 包，又經其同意採
    尿送驗結果呈嗎啡與可待因陽性反應，始知上情。
三、案經屏東縣警察局屏東分局報請臺灣屏東地方法院檢察署檢
    察官偵查起訴。
    理  由
一、本件被告甲○○犯係死刑、無期徒刑、最輕本刑為3 年以上
    有期徒刑以外之罪，其於本院準備程序中就前揭被訴事實為
    有罪之陳述，經受命法官告知簡式審判程序之旨，並聽取其
    與公訴人之意見後，本院認無不得或不宜改依簡式審判程序
    進行之處，爰依刑事訴訟法第273 條之1 第1 項、第284 條
    之1 ，本院合議庭裁定由受命法官獨任依簡式審判程序審理
    ；又簡式審判程序之證據調查，依刑事訴訟法第273 條之2
    規定，不受同法第159 條第1 項審判外陳述排除之限制，再
    被告對於卷內之各項證據，亦不爭執證據能力，故卷內所列
    之各項證據，自得作為證據，合先敘明。
二、上揭事實，業據被告於警訊、偵查及本院審理時坦承不諱，
    而被告為警所採集之尿液檢體，經送請正修科技大學超微量
    研究科技中心檢驗，結果呈鴉片代謝物陽性反應，有該科技
    中心97年4 月9 日編號R00-0000-000檢驗報告1 份在卷可稽
    。且扣案之第一級毒品海洛因8 包（合計淨重0 點57公克，
    空包裝總重2 點07公克），經送法務部調查局檢驗結果，確
    係第一級毒品海洛因，此有法務部調查局97年5 月2 日調科
    壹字第09723022190 號鑑定書1 紙附卷可佐。足認被告上開
    自白顯與事實相符，堪信為真實。本件事證明確，被告犯行
    洵堪認定。
三、按毒品危害防制條例於92年7 月9 日修正公布，其中第20條
    、第23條將施用毒品之刑事處遇程序，區分為「初犯」、「
    5 年內再犯」、「5 年後再犯」，而依立法理由觀之，僅限
    於「初犯」、「5 年後再犯」，始應先經觀察、勒戒或強制
    戒治程序，倘被告於5 年內已再犯，經依法追訴處罰，縱其
    第3 次（或第3 次以上）再度施用毒品之時間，在初犯經觀
    察、勒戒或強制戒治執行完畢釋放5 年以後，已不合於「5
    年後再犯」之規定，且因已於「5 年內再犯」，顯見其再犯
    率甚高，原實施觀察、勒戒或強制戒治，已無法收其實效，
    即應依該條例第10條處罰，最高法院95年5 月9 日95年度第
    7 次刑事庭會議決議可資參照。查被告如事實欄之施用毒品
    事實經觀察勒戒、強制戒治之事實，此有臺灣屏東地方法院
    檢察署刑案資料查註紀錄表、臺灣高等法院被告前案紀錄表
    各1 份在卷可按，是被告既已於強制戒治執行完畢後5 年內
    再犯施用毒品案件，並經法院論罪科刑，即非屬前述「5 年
    後再犯」之情形，檢察官自應依法追訴。從而，本件事證明
    確，被告犯行洵堪認定，應依法論科。
四、按海洛因係毒品危害防制條例第2 條第2 項第1 款所定之第
    一級毒品，不得非法持有、施用。故核被告所為，係犯毒品
    危害防制條例第10條第1 項施用第一級毒品罪。其於施用海
    洛因前持有海洛因犯行，為其施用之高度行為所吸收，不另
    論罪。查被告有事實欄所載論罪科刑執行之情形，此有臺灣
    屏東地方法院檢察署刑案資料查註紀錄表及臺灣高等法院被
    告前案紀錄表各1 份在卷可查，其受有期徒刑執行完畢後，
    5 年之內再犯有期徒刑以上刑之本罪，為累犯，應依刑法第
    47條第1 項規定加重其刑。爰審酌被告曾因施用毒品經送勒
    戒處所施以觀察勒戒後，仍未能戒斷其施用毒品之惡習，足
    見其陷溺已深，前有多次施用毒品罪行，經法院論罪科刑，
    仍不知悔改，行為實不足取，惟因施用毒品僅係戕害其自己
    身心並無加害他人，此次施用毒品次數僅1 次，且其犯罪後
    坦承犯行、態度尚稱良好等一切情狀，量處如主文所示之刑
    ，以示懲儆。扣案之第一級毒品海洛因8 小包（合計淨重0
    點57公克，空包裝總重2 點07公克），經送法務部調查局檢
    驗結果，確係第一級毒品海洛因，已如前述，又其上之包裝
    袋，因與毒品無法析離，應整體視為毒品，均應依毒品危害
    防制條例第18條第1 項前段之規定併予宣告沒收銷燬之。
據上論斷，應依刑事訴訟法第273 條之1第1項、第299 條第1 項
前段，毒品危害防制條例第10條第1 項、第18條第1 項前段，刑
法第11條、第47條第1 項，判決如主文。
本案經檢察官劉昀到庭執行職務。
中    華    民    國    97    年    6     月    24    日
                  刑事第一庭  法  官  許蓓雯
以上正本證明與原本無異。
如不服本判決應於收受本判決送達後十日內向本院提出上訴書狀
，其未敘述上訴理由者，並得於提起上訴後十日內向本院補提理
由書狀（均須按他造當事人之人數附繕本）「切勿逕送上級法院
」
中    華    民    國    97    年    6     月    24    日
                                書記官  蘇雅慧
本案論罪科刑法條：
毒品危害防制條例第10條第1項
施用第一級毒品者，處六月以上五年以下有期徒刑。


司法院資訊處製作；財團法人民間司法改革基金會備份。
